臺灣高等法院刑事裁定
111年度抗字第864號
抗  告  人  
即  受刑人  陳雅雯



上列抗告人因聲請定其應執行刑案件，不服臺灣新竹地方法院中
華民國111年4月25日所為定執行刑之裁定（111年度聲字第449號
），提起抗告，本院裁定如下：
    主  文
抗告駁回。
    理  由
一、原裁定意旨略以：受刑人陳雅雯因犯毒品危害防制條例等案
    件，先後經判決確定如附表。又受刑人所犯上開各罪，有得
    易科罰金之罪與不得易科罰金之罪不得併合處罰情形，惟經
    其請求檢察官向臺灣新竹地方法院（下稱原審法院）聲請合
    併定其應執行刑，經原審審認其聲請為正當，爰綜合斟酌受
    刑人犯罪行為之不法與罪責程度，及對其施以矯正之必要性
    ，依刑事訴訟法第477條第1項，刑法第53條、第51條第5款
    等規定，定其應執行之刑為有期徒刑9年等語。
二、抗告意旨略以：抗告人即受刑人陳雅雯（下稱抗告人）並未
    同意將所犯如附表所示得易科罰金與不得易科罰金之罪，合
    併定其應執行刑；且抗告人目前有孕在身，欲申請保外待產
    ，若先行合併定刑，將喪失就有期徒刑6月以下易服社會勞
    動或易科罰金之利益，為此請撤銷原裁定，維持原本之數罪
    云云。
三、依刑法第50條第1項但書及第2項規定觀之，對於判決確定前
    所犯數罪，有：㈠得易科罰金之罪與不得易科罰金之罪。㈡得
    易科罰金之罪與不得易服社會勞動之罪。㈢得易服社會勞動
    之罪與不得易科罰金之罪。㈣得易服社會勞動之罪與不得易
    服社會勞動之罪等各款情形之一者，除受刑人請求檢察官聲
    請定應執行刑外，不得併合處罰。稽其立法意旨，無非為明
    確數罪併罰適用範圍，避免不得易科罰金或不得易服社會勞
    動之罪與得易科罰金或得易服社會勞動之罪合併，造成得易
    科罰金或得易服社會勞動之罪，無法單獨易科罰金或易服社
    會勞動，罪責失衡，不利於受刑人。是關於得易服社會勞動
    之罪與不得易服社會勞動之罪得否併合處罰，全繫乎受刑人
    之請求與否。而受刑人於請求檢察官聲請定應執行刑後，得
    否撤回其請求及其撤回之期限為何，雖法無明文，然該規定
    係賦予受刑人選擇權，以維其受刑利益，並非科以其選擇義
    務，且數罪能否併合處罰既繫乎受刑人之意思，則在其行使
    該請求權後，自無不許其撤回之理。又為避免受刑人於裁定
    結果不符其期望時，即任意撤回其請求，濫用請求權，影響
    法院定執行刑裁定之安定性及具體妥當性，受刑人撤回請求
    之時期，自應加以合理限制。衡諸告訴或請求乃論之罪之告
    訴或請求，係請求追訴犯人之意思表示，而定應執行刑之請
    求，則係請求檢察官聲請法院定應執行刑之意思表示；且刑
    法第50條第1項但書各款所列情形，非經受刑人請求，檢察
    官不得聲請定其應執行之刑，而告訴或請求乃論之罪，非經
    合法告訴或請求，檢察官不得起訴。是就同屬請求之意思表
    示，又同為合法啟動國家裁判權之必要條件而言，前揭情形
    受刑人定執行刑之請求與告訴或請求乃論之罪告訴人或請求
    人之請求，二者性質雷同。參照告訴或請求乃論之罪之撤回
    告訴或請求，依法必須於第一審辯論終結前為之（刑事訴訟
    法第238條第1項、第243條第2項），其原因在於第一審言詞
    辯論終結後，審理業已成熟，適於判決，自不許更為撤回告
    訴或請求之同一法理，並審酌定應執行刑之裁定以書面審理
    為原則，無須行言詞辯論，暨裁定除有特別規定者（如刑事
    訴訟法第108條第2項前段）外，因宣示、公告或將其正本送
    達於當事人、代理人、辯護人及其他受裁判之人時始發生效
    力等情，基於目的合理性解釋，除受刑人上揭請求之意思表
    示有瑕疵或不自由情事者外，應認第一審管轄法院若已裁定
    生效，終結其訴訟關係，受刑人即應受其拘束，不得任意撤
    回。逾此時點始表示撤回定執行刑之請求者，其撤回自不生
    效力；亦即必須於第一審管轄法院裁定生效前，始許抗告人
    撤回其請求（最高法院104年度台抗字第237號裁定意旨參照
    ）。
四、經查：抗告意旨主張並無同意就如附表得易科罰金與不得易
    科罰金之罪合併定應執行刑云云，惟依原審卷附「臺灣新竹
    地方檢察署受刑人定執行刑或易科罰金意願回覆表」所示，
    抗告人於勾選欄之「請求檢察官聲請合併定應執行刑」部分
    勾選「是」，同欄位併載明：不撤回聲請、不聲請易科罰金
    、不聲請易服社會勞動等語，且經抗告人於其右側欄位簽名
    及捺指印（見原審卷第9頁），原審據此認定抗告人有請求
    檢察官就上開回覆表之符合數罪併罰案件欄所示各罪（詳如
    附表）聲請合併定其應執行之刑，並裁定應執行刑有期徒刑
    9年，程式上自無不合。其次，上開定應執行刑裁定，已合
    法送達生效，又無事證足認抗告人請求檢察官聲請合併定應
    執行刑之意願有何意思表示瑕疵或不自由之情事，依上揭說
    明，亦不容抗告人事後撤回請求，再事爭執。從而，抗告人
    就如附表編號1所示得易科罰金之罪、附表編號2、4不得易
    科罰金之罪、附表編號3不得易科罰金但得易服社會勞動之
    罪，既已表示請求檢察官合併定應執行刑之意，則原審依檢
    察官之聲請裁定定其應執行之刑，抗告人即應受其拘束，不
    得再變更意向。抗告人執前詞對原審裁定而為指摘，為無理
    由，應予駁回。
據上論斷，應依刑事訴訟法第412條，裁定如主文。　
中　　華　　民　　國　　111 　年　　6 　　月　　21　　日
                  刑事第十一庭  審判長法　官  張江澤
                                      法　官  郭惠玲
                                      法　官  章曉文
以上正本證明與原本無異。
如不服本裁定，應於收受送達後五日內向本院提出再抗告狀。
                                      書記官  于  誠
中　　華　　民　　國　　111 　年　　6 　　月　　22　　日

附表：
編      號  1 2 3 4 罪      名  毒品危害防制條例 毒品危害防制條例 藥事法 毒品危害防制條例 宣  告  刑  有期徒刑6月、4月，應執行有期徒刑8月 有期徒刑7年6月、3年8月、3年7月（3次）、3年6月，應執行有期徒刑8年 有期徒刑4月（4次），應執行有期徒刑10月 有期徒刑7月 犯 罪 日 期  108.11.20晚間9時17分許，為警採尿時起，往前回溯26、96小時內之某時許 108年1月至5月間某時～108.11.19上午9時許 108.11.06～108.12.07 108.12.20凌晨1、2時許 偵查機關案號   新竹地檢108年度毒偵字第2232號 新竹地檢109年度偵字第3291、4945、7617號 新竹地檢109年度偵字第3291、4945、7617號 新竹地檢109年度偵字第12291號、109年度毒偵字第48、233號 最後事實  審 法    院 新竹地院 本院 本院 新竹地院  案    號  109年度訴字第193號 110年度上訴字第108號 110年度上訴字第108號 109年度訴字972號  判決 日    期 109.04.30 110.02.25  110.02.25  110.09.13 確  定判  決 法    院 新竹地院  最高法院 最高法院 新竹地院  案    號  109年度訴字第193號  110年度台上字第3502號 110年度台上字第3502號 109年度訴字972號  判決確定日    期 109.04.30  110.06.17  110.06.17  110.10.26 是否為得易科 罰金之案件  是 否 否 否 備            註  新竹地檢109年度執字第2814號（已執畢） 新竹地檢110年度執字第2845號 新竹地檢110年度執字第2846號 新竹地檢110年度執字第4303號